臺灣板橋地方法院刑事判決　　　　　　　　　　　　　九十三年度訴字第六一九號
　　公　訴　人　臺灣板橋地方法院檢察署檢察官
　　被　　　告　乙○○
　　選任辯護人　林文龍律師
右列被告因殺人未遂案件，經檢察官提起公訴（九十三年度偵字第九０九號），本院
判決如左：
    主  文
乙○○傷害人之身體，處有期徒刑壹年陸月。扣案之柴刀壹把沒收。
    事      實
一、乙○○及甲○○係同在臺北縣三重市○○街四九號之「和成鐵工廠」工作之同事
    ，於民國九十二年十二月三十一日上午十一時許，二人因乙○○在工作場所吸煙
    一事，在上址工廠內發生口角，因而相約至工廠外面談判，路經乙○○工作處，
    乙○○竟從鐵櫃之中取出其所有之柴刀一把，基於傷害之犯意，由上向下朝甲○
    ○頭臉部揮砍，甲○○中刀之後，見乙○○復持刀砍來，不得已而舉起左手格檔
    數刀，肇致甲○○受有左枕部頭皮四點五公分、左耳一公分、左臉四公分、左前
    臂二十公分、左手小魚際區六公分、左小指二點五公分之撕裂傷及左手小魚際區
    尺神經斷裂等創傷，乙○○見甲○○倒地後，因害忙即停手離去。乙○○嗣於犯
    罪被發覺前即同日下午一時三十分許，至臺北縣政府警察局三重分局慈福派出所
    自首而接受裁判，並為警於上址工廠內扣得右述柴刀一把。
二、案經被害人甲○○訴由臺北縣政府警察三重分局報請臺灣板橋地方法院檢察署檢
    察官偵查起訴。
    理      由
一、右揭事實，業據被告乙○○於偵查及本院審理中坦承不諱，除據告訴人即被害人
    甲○○指訴歷歷外，並有新光吳火獅紀念醫院乙種診斷證明書一紙附卷可稽（附
    於偵查卷第二十七頁〕，復有柴刀一把扣案及現場照片十二幀可資佐證，足徵被
    告於前揭時、地與被害人發生爭執，遂持柴刀一把砍傷被害人之自白，核與事實
    相符，應堪採信。
二、按殺人與傷害之區別，應以有無殺意為斷，其受傷之多寡，及是否為致命部分，
    有時雖可藉為認定有無殺意之心證，究不能據為絕對標準，再殺人罪須有使被害
    人喪失生命之故意，始能成立，不以所持是否為刀、所加傷害是否在致命部位為
    標準〔最高法院五十二年台上字第一三００號、十八年度上字第一三０九號判例
    、五十一年度台上字第一三一號判決意旨參照〕。蓋殺人罪之成立，不僅客觀上
    須有殺人之行為存在，抑且行為人主觀上須具有使人死亡之知與欲，始足當之。
    故刑法上殺人未遂與傷害罪之區別，當以下手加害之時是否明知或預見足以致人
    於死為斷，而行為時之主觀犯意則應依行為人行為時之客觀情狀，以認定其犯意
    之所在。行為人與被害人之關係，行為人與被害人關係事前之仇隙是否足以引起
    其殺人之動機，行為當時之手段是否猝然致被害人難以防備，攻擊時之力勁是否
    猛烈足資使人斃命，被害人之傷勢如何，攻擊後之後續動作是否意在取被害人性
    命等一切客觀情狀均應全盤併予審酌，方足據為論斷行為人內心主觀之犯意，究
    為殺人抑係傷害。至於其受傷之多寡及是否致命部位、輕重如何僅足以供確定有
    無殺意之參考，不能為區別殺人與傷害犯行之絕對標準。
三、訊據被告辯稱當日發生爭執之原因係因伊在工作場所抽煙，被害人將電風扇吹向
    伊，導致伊桌上之設計圖吹落滿地，伊將電風扇移開，導致被害人不滿，雙方乃
    產生口角衝突，被害人拿著工廠之鐵片，伊誤認為被害人要傷害伊，情急下乃拿
    出先前購買欲掃墓之柴刀，因為柴刀是很有重量，且很利，輕輕砍樹都會倒，伊
    用力砍甚至會見骨很嚴重，故伊只是輕輕向被害人揮數下，是要嚇嚇被害人而已
    ，實在並無殺害被害人之意思等語。經查：
    (一)、被告當日所持砍傷被害人之柴刀，經本院當庭勘驗，長度為三十八公分、寬
        度為八公分，有相片三紙為憑（見偵查卷第十五頁正面），且被告當時所站
        之位置較被害人高，倘若當時被告盡全力砍殺被害人，則被害人所受之傷勢
        當更為嚴重，甚可造成深可見骨之傷害，而依卷附之診斷證明書，被害人所
        受之傷勢為左枕部頭皮四點五公分、左耳一公分、左臉四公分、左前臂二十
        公分、左手小魚際區六公分、左小指二點五公分之撕裂傷及左手小魚際區尺
        神經斷裂等創傷，均只是表皮受傷，所受傷勢尚屬輕微，均不足以致命。且
        稽之本件被害人經治療後，業巳康復，並無大礙，足見被告於下手之際，仍
        尚知所節制，且依被害人所陳當時伊面向被告的左方，所以第一刀被告砍到
        伊左耳後方，之後砍下來，伊手馬上回檔，故手就受傷等語（參見審理筆錄
        第八頁），對照被害人之傷勢「左耳一公分」，足見在被害人尚未及用手阻
        擋之情形下，被告下手之程度只造成被害人左耳一公分之傷勢，益見被告下
        手非重，被告辯稱只是嚇嚇被害人等語，非無可採。
    (二)、又依被害人所陳稱自被告與被害人爭執至被害人遭被告砍傷倒地時止，雖有
        其他人在場目擊，但是無人靠近等情觀之（見偵查卷第二十六頁反面），且
        被告於被害人倒地無法反抗時，依上情自可以輕易致其於死，惟其見被害人
        流血倒地後，隨即罷手離去，被告並無趁被害人受傷之際，趁勢繼續刺殺被
        害人之行為，實難認被告有殺人之主觀犯意。
    (三)、次依被害人甲○○所陳當天因為被告有抽煙的習慣，伊都會吹電風扇，二人
        因而發生爭執等語（見本院審理筆錄五、六頁），是本件被告與被害人甲○
        ○固因被告抽煙吹電風扇乙事而生爭執，進而發生肢體衝突，惟二人間應尚
        無何重大仇隙，又縱認被告仍有不滿而思欲報復被害人，衡情亦不致有置人
        於死之殺人故意，是被告謂伊只是想嚇嚇被害人，並無殺人故意，亦非全無
        可能。
    (四)、綜上所述，足見被告與被害人間，並非被告預謀設定謀害行為，堪可確信。
        告訴人受到之傷害，固有診斷證明書為據，然依該診斷記載，並無足以致命
        之傷害可明；又參諸被害人甲○○如前之指陳，並對照被告供述，足見被告
        當時下手之際仍知節制，蓋若被告苟有致告訴人於死地之故意，自當施以更
        為嚴重手段，再多次為揮砍行為方能達成其殺人欲意，是綜上研析，足認被
        告顯僅係出於傷害之故意而為前開行為，應非出於殺人犯意甚明，故犯罪行
        為態樣應僅該當於刑法第二百七十七條第一項傷害罪之犯罪構成要件，尚難
        認為已合於公訴人所指殺人未遂罪之犯罪構成要件行為，亦堪確信。
四、核被告所為，係犯刑法第二百七十七條第一項之傷害罪。公訴人認被告所為係犯
    刑法第二百七十一條第二項、第一項之殺人未遂罪，惟依前開說明，被告並無殺
    人之故意，是公訴人認應依殺人未遂罪處斷，容有未洽，惟起訴事實同一，爰依
    法變更起訴法條。末查被告於犯罪被發覺前即案發同日下午一時三十分許，至臺
    北縣政府警察局三重分局慈福派出所自首而接受裁判，符合自首之規定，爰依法
    減輕其刑。茲審酌被告之僅因細故而起本件傷害之犯罪動機，此行為惡行非輕，
    再衡其犯罪之手段、對被害人所造成之傷害、犯罪後迄未賠償被害人及犯後坦承
    犯行等一切情狀，量處如主文所示之刑。扣案之柴刀一把，為被告所有供犯本件
    犯罪所用之物，業據被告供明在卷，爰依刑法第三十八條第一項第二款規定宣告
    沒收，併予敘明。
據上論斷，應依刑事訴訟法第二百九十九條第一項前段、第三百條，刑法第二百七十
七條第一項、第六十二條前段、第三十八條第一項第二款，判決如主文。
本案經檢察官孫治平到庭執行職務。
中　　　華　　　民　　　國　  　九十三　 　年　　　八　　 月　　 六　 　日
                                  臺灣板橋地方法院刑事第四庭
                                      審判長法　官  潘長生
                                            法  官  朱嘉川
                                            法  官  吳幸娥
右正本證明與原本無異
如不服本判決應於送達後十日內向本院提出上訴狀
                                            書記官  洪惠玲
中　　　華　　　民　　　國　　九十三　　年　　　八　　　月　　 十一 　　日
附錄本案論罪科刑法條全文：
中華民國刑法第二百七十七條
(普通傷害罪)
傷害人之身體或健康者，處三年以下有期徒刑、拘役或一千元以下罰金。
犯前項之罪因而致人於死者，處無期徒刑或七年以上有期徒刑；致重傷者，處三年以
上十年以下有期徒刑。
